臺灣高等法院刑事判決
111年度上易字第935號
上  訴  人  
即  被  告  鄭宇軒



上列上訴人即被告因詐欺案件，不服臺灣桃園地方法院109年度
易字第1115號，中華民國111年4月20日第一審判決（起訴案號：
臺灣桃園地方檢察署109年度調偵續字第12號），提起上訴，本
院判決如下：
    主  文
上訴駁回。
    事  實
一、鄭宇軒明知無給付車資之真意，竟意圖為自己不法之利益，
    基於詐欺得利犯意，於民國107年5月29日6時40分許，在交
    通部臺灣鐵路管理局臺北車站（址設臺北市○○區○○○路0號，
    下稱臺北車站）北一門前，搭乘簡明雄駕駛之營業小客車，
    鄭宇軒上車後隱瞞無力支付車資乙節，逕指示簡明雄將其載
    送至桃園市桃園區永安路（下逕稱路名），待簡明雄行經永
    安路272號前，鄭宇軒即佯稱：身上沒錢，欲下車拿車資，
    要求簡明雄暫為等待云云，旋即下車奔跑離去無蹤，以此方
    式詐得相當於新臺幣（下同）1,185元運送服務不法利益。
    嗣簡明雄追趕不及，並於該處等待多時，仍未見鄭宇軒，始
    悉受騙。
二、案經簡明雄訴由桃園市政府警察局桃園分局報告臺灣桃園地
    方檢察署檢察官偵查起訴。
    理  由
壹、證據能力
一、按被告以外之人於審判外之言詞或書面陳述，除法律有規定
    者外，不得作為證據；又被告以外之人於審判外之陳述，雖
    不符刑事訴訟法第159條之1至第159條之4之規定，而經當事
    人於審判程序同意作為證據，法院審酌該言詞陳述或書面陳
    述作成時之情況，認為適當者，亦得為證據。當事人、代理
    人或辯護人於法院調查證據時，知有第159條第1項不得為證
    據之情形，而未於言詞辯論終結前聲明異議者，視為有前項
    之同意，刑事訴訟法第159條第1項及第159條之5分別定有明
    文。經查，本判決下列所引用上訴人即被告鄭宇軒（下稱被
    告）以外之人於審判外之陳述，檢察官同意作為證據，被告
    對於證據能力無爭執，迄於本院言詞辯論終結前均未聲明異
    議，本院審酌上開證據資料作成時之情況，尚無違法不當或
    證明力明顯過低之瑕疵，亦認為以之作為證據應屬適當，爰
    依上開規定，認前揭證據資料均有證據能力。
二、次按除法律另有規定外，實施刑事訴訟程序之公務員因違背
    法定程序取得之證據，其有無證據能力之認定，應審酌人權
    保障及公共利益之均衡維護，刑事訴訟法第158條之4定有明
    文。本案以下所引用之非供述證據，並無證據證明係實施刑
    事訴訟程序之公務員違背法定程序所取得，且經本院於審理
    時合法踐行調查程序，自應認均具有證據能力，得作為證據
    。　　　　
貳、認定犯罪事實所憑之證據及理由
　　訊據被告堅決否認有何詐欺得利犯行，辯稱：我沒有要搭霸
    王車的意思，案發時我錢包不見了，沒有給付車資，跟證人
    即告訴人簡明雄（下逕稱姓名）說你在這邊等我，大約半個
    小時後我確實有回去找簡明雄，但他已經不在了，可能因此
    讓他誤會我有詐欺動機云云（見本院卷第55至56、58至59、
    87頁）。經查：
一、簡明雄證稱：當時我駕駛計程車在臺北車站排班，被告上車
    後，指示我開車到桃園，復以手勢指引我開到永安路；本件
    車資為1,185元，被告上車時沒有說身上沒有現金，快到國
    際路時才說沒錢，我說我跟他一起回家拿，被告請我在車上
    等，到達永安路時，被告突然打開車門往外跑，我下車追但
    追不到他，且被告後來都沒有出現，我就到警察局報案等語
    （見偵17051卷第14頁反面至15頁，審易1908卷第44、45頁
    ，本院卷第59至60頁），並有計程車乘車證明1紙（見偵170
    51卷第18頁）、被告在車上照片、監視器錄影畫面截圖各1
    份（見偵17051卷第9頁正反面）在卷可稽，衡情簡明雄與被
    告素不相識、前無怨隙，既經具結擔保其證言之可信性，當
    無甘冒偽證罪構陷被告之動機與必要，且所證與卷附事證相
    符，應屬信實。
二、觀諸原審勘驗行車紀錄器檔案，結果如下（見易1115卷第52
    至53、55至67頁）：　　
========================================================
　㈠03'01"至03'21"(錄影畫面為簡明雄車輛上之行車紀錄)
　　車輛行駛中，被告向簡明雄以手比劃之方式，告知目的地方
    向。
--------------------------------------------------------
　㈡03'21"至03'22"
　　車輛尚未停好，被告即已打開車門 (車門打開後，車縫外之
    景象仍在移動中)。
--------------------------------------------------------
　㈢03'23"至03'28"
　　被告下車。並透過最右後方之車窗 (行駛方向)可見被告係
    以奔跑之方式離開。簡明雄看了左方後視鏡後，再看了儀錶
    板右側位置，確定車資。而後隨即下車。
--------------------------------------------------------
　㈣03'28至04"59
　　簡明雄下車後至影片結束都未返車內。
========================================================
　　由上開勘驗結果勾稽卷附案發現場監視錄影畫面截圖1張（
    見偵17051卷第9頁反面下方），被告在計程車尚未停妥，逕
    開車門、奔跑離去，倘其所述要回家拿錢為真，何以未告知
    簡明雄其欲前往之方向、地點，或與簡明雄互留聯絡方式，
    或約在警局處理以昭公信，卻逕奔跑無蹤，使簡明雄追趕不
    上？復衡酌吾人欲搭乘計程車前，當會先行確認是否攜帶足
    夠之現金得以償付車資，縱使未攜帶足額現金，亦會在抵達
    目的地前，確認有無任何友人、親人得以在目的地先行墊付
    車資，然本件被告不僅未攜帶足額之現金，況抵達目的地後
    ，亦未確認有無任何親人、友人得以代其償付車資，而係逕
    自打開車門奔跑離去，顯然本件被告於搭乘計程車前，本即
    知悉其並無資力償付計程車車資，亦未有任何親人允諾代其
    支付計程車車資，又於簡明雄車輛未停妥，亦未確認車資即
    逃逸無蹤，足認被告搭乘計程車時即無意願給付車資之事實
    ，其主觀上具有不法得利意圖及詐欺犯意甚明。
三、況被告屢屢更易其詞，先辯稱其奔跑離去是趕著去拿錢云云
    （見審易1908卷第44頁，易1115卷第33頁），復改辯稱計程
    車違停在大馬路旁，其係因擔心簡明雄被開單才奔跑離去云
    云（見易1115卷第53至54頁），且被告究欲向何人拿錢支付
    車資，亦有朋友、舅舅或外婆等多種說法（見偵17051卷第3
    頁反面，審易1908卷第43頁，易1115卷第33頁），復經原審
    法官勘驗上開行車紀錄器錄影檔案後，質之其為何在車輛尚
    未停止前，已先開啟車門，待車輛停妥後旋即奔跑離去？被
    告辯稱其先打開車門是因為簡明雄說他要往前開一點把車停
    好云云（見易1115卷第53頁），終至原審審理時始坦承犯行
    ，上訴後於本院行準備程序之初先稱認罪云云（見本院卷第
    55頁），隨即否認犯行，於本院審理時仍堅稱無詐欺得利犯
    意云云（見本院卷第55至59、86至88頁），顯見被告所辯，
    要屬事後卸責之詞，不可採信。
四、綜上，本案事證明確，被告犯行洵堪認定，應依法論科。　
參、論罪科刑
　　核被告所為，係犯刑法第339條第2項之詐欺得利罪。
肆、駁回上訴之理由
一、原審認被告就上開犯行事證明確，適用刑法第339條第2項、
    第41條第1項前段等規定，並審酌被告行為時25歲，明知其
    並無付款真意與資力，竟詐騙簡明雄駕駛營業小客車搭載其
    自臺北車站前往桃園市桃園區永安路，路途甚遠，並詐得相
    當於1,185元運送服務不法利益，所為殊屬不該。又衡酌被
    告犯後辯解不一，終至原審審理時始坦承犯行，是其縱已對
    本案犯行坦承不諱，惟其刑度自應與始終坦承犯行者有所區
    別，以符公平。兼衡其自陳職業為自由業、小康之家庭經濟
    狀況、大學肄業之教育程度，暨其為本案犯行之動機、目的
    、手段、所生危害及素行等一切情狀，量處有期徒刑2月，
    並諭知易科罰金之折算標準。又被告及其母分別賠償簡明雄
    3,000元、3萬5,000元（合計3萬8,000元），已逾簡明雄所
    受損失之1,185元，依刑法第38條之1第5項，不予宣告沒收
    被告犯罪所得。經核原審認事用法均無違誤，量刑及不予沒
    收犯罪所得亦屬妥適。
二、被告提起上訴否認犯行，並請求從輕量刑云云。經查：　　
  ㈠被告上訴否認犯罪，經本院指駁說明如上，被告此部分上訴
    無理由。
　㈡按量刑之輕重，係屬事實審法院得依職權自由裁量之事項，
    苟已斟酌刑法第57條各款所列情狀，而未逾越法定刑度，不
    得遽指為違法（最高法院72年台上字第6696號判例意旨參照
    ）。且法院對於被告為刑罰裁量時，必須以行為人之罪責為
    依據，而選擇與罪責程度相當之刑罰種類，並確定與罪責程
    度相稱之刑度。縱使基於目的性之考量，認定有犯罪預防之
    必要，而必須加重裁量時，亦僅得在罪責相當性之範圍內加
    重，不宜單純為強調刑罰之威嚇功能，而從重超越罪責程度
    為裁判，務求「罪刑相當」。且在同一犯罪事實與情節，如
    別無其他加重或減輕之原因，下級審量定之刑，亦無過重或
    失輕之不當情形，則上級審法院對下級審法院之職權行使，
    原則上應予尊重（最高法院85年度台上字第2446號判決意旨
    參照）。經查，原審量刑時業已審酌上情（詳前述），係以
    行為人責任為基礎，斟酌刑法第57條各款事由，而為刑之量
    定，已妥適行使裁量權，無違反比例原則、罪刑均衡原則情
    事，被告指摘原審量刑過當，亦無理由。　
　㈢綜上，被告之上訴均無理由，應予駁回。　
伍、被告於審判期日經合法傳喚，無正當理由不到庭，本院不待
    其陳述逕為審理，迨量刑辯論前被告方遲到入庭，應認被告
    係自行放棄證據調查、事實及沒收部分辯論之權利，此部分
    爰不待其陳述，逕以一造辯論而為判決。
據上論斷，應依刑事訴訟法第368條、第371條，判決如主文。
本案經檢察官李孟亭提起公訴，檢察官羅松芳到庭執行職務。
中　　華　　民　　國　　111 　年　　10　　月　　4 　　日
              　　刑事第十二庭  審判長法　官  陳如玲
                                      法　官  魏俊明
                                      法　官  蔡如惠
以上正本證明與原本無異。      
不得上訴。
                                      書記官  袁譽和
中　　華　　民　　國　　111 　年　　10　　月　　5 　　日
附錄：本案論罪科刑法條全文
中華民國刑法第339條
意圖為自己或第三人不法之所有，以詐術使人將本人或第三人之
物交付者，處5年以下有期徒刑、拘役或科或併科50萬元以下罰
金。
以前項方法得財產上不法之利益或使第三人得之者，亦同。
前二項之未遂犯罰之。